【裁判字號】    99,交抗,1561
【裁判日期】    990726
【裁判案由】    違反道路交通管理處罰條例
【裁判全文】
臺灣高等法院交通事件裁定            99年度交抗字第1561號
抗  告  人
即受處分人  甲○○
上列抗告人因違反道路交通管理處罰條例案件，不服臺灣桃園地
方法院中華民國99年6月14日所為裁定（99年度交聲字第413號）
，提起抗告，本院裁定如下：
    主  文
抗告駁回。
    理  由
一、按汽車駕駛人在禁止臨時停車處所停車者，處新臺幣（下同
    ）600元以上1200元以下罰鍰。道路交通管理處罰條例第 56
    條第1項第1款定有明文。次按禁止臨時停車線為紅色實線，
    用以指示禁止臨時停車路段，此觀道路交通標誌標線號誌設
    置規則第169條第1項、第2項規定即明。
二、原裁定意旨略以：
  (一)異議人甲○○所有車牌號碼3N-0863 號自用一般小客車，於
    民國98年12月20日下午4 時26分許，在桃園縣桃園市○○路
    120 號前之紅色實線標線之處所停車，經桃園縣政府警察局
    依法舉發並移置保管，舉發通知單業於異議人辦理領車手續
    時，經異議人親自簽收無誤乙節，為異議人所不否認，且有
    桃園縣政府警察局99年5 月14日桃警交字第0990057396號函
    及所附本件舉發通知單、現場採證照片2 張附卷，至為明確
    ，而堪認定。
  (二)異議人雖以標線劃設不當云云為辯；桃園縣桃園市○○路12
    0 號文山國小「正門」及「兩側」（異議人於其所書立之異
    議狀中陳明本件違規地點在文山國小正門）所標繪之紅線禁
    止停車係桃園縣政府交通處91年執行「國民中小學設置學生
    安全走廊」專案時，於文山國小正門及兩側設置紅黃線及家
    長接送區牌面，並於98年文中路示範道路工程時，將上述標
    線於道路重新刨除加封後復舊完成，其劃設位置係位於路權
    範圍內，此有桃園縣政府99年4月28日府交工字第099015526
    9 號函文在卷（見本院卷第24頁）可參，甚為明確，並無異
    議人所稱「不在路權範圍內」、「係施工人員私自劃設」、
    「承辦人員函覆警局弄錯違規停車地點」等情，是其辯解，
    實屬誤會。再者，標線規劃在未經有權機關予以依法變更前
    ，任何人均有遵守交通號誌或交通指揮人員指揮之義務，異
    議人既合法領有駕駛執照，並為駕駛車輛使用道路之人，即
    負有知悉並遵守上揭規定之義務，否則，用路人擅自以本身
    主觀認知而不遵守交通標誌標線及號誌，則交通秩序必定無
    法維繫，且標線之規劃，係交通主管機關基於交通秩序之維
    護、確保人車通行之安全等情加以考量，屬行政機關裁量之
    範圍，除該裁量處分之作成有逾越權限或濫用權力之情形而
    應以違法論者外，法院依法應予以尊重，而據以作成有限之
    司法審查，不能自行取代行政機關之施政作為，亦無從對該
    裁量行使之妥當性加以審究，從而，本件違規事證明確。
  (三)異議人又辯稱該處為私人土地或校地，政府不得在該土地劃
    設交通標線並取締停車等語。惟異議人將汽車停放於文中國
    小「正門口」，該路段應屬供該校師生、校外洽公民眾通行
    之公用道路無疑，該地縱為私人所有，然交通主管機關已在
    路側標繪紅實線，在未經交通主管機關另為適當處理前，行
    人及車輛自應受其拘束，其土地所有權人所有權之行使仍須
    受其限制，何況異議人並非該地之所有權人，自無由主張所
    有權之權能，從而，該違規地點是否屬於私人用地，核與本
    件違規事實之認定無涉，是交通員警據此取締違規停車，並
    無不當。
  (四)綜上所述，本件違規事實明確，異議人所辯，委無足採，原
    處分機關裁處核無不當。本件異議為無理由，應予駁回等語
    。
三、抗告意旨略以：抗告人於99年 3月26日提出之異議狀中，已
    繪圖及附照片說明系爭路段繪製紅線之爭議，已足使常人均
    可客觀產生懷疑，並非擅自以主觀認定而不遵守標線。又原
    審法官自我限縮權力，全盤採信桃園縣政府函文之說明，並
    稱此乃行政裁量權，只能作成有限的司法審查，無從審究該
    裁量之妥當性，如此人民如何寄望藉由法院抵禦政府的不當
    行政行為。故請求法院調閱原工程設計圖進行實質調查，以
    昭公信云云。
四、經查：
  (一)道路交通管理處罰條例第4條規定：「（第1項）駕駛人駕駛
    車輛或行人在道路上，應遵守道路交通標誌、標線、號誌之
    指示、警告、禁制規定，並服從執行交通勤務之警察或依法
    令執行指揮交通及交通稽查任務人員之指揮。（第2 項）前
    項道路交通標誌、標線、號誌之指示、警告、禁制規定、樣
    式、標示方式、設置基準及設置地點等事項之規則，由交通
    部會同內政部定之。」由此規定中，立法者將道路交通標誌
    、標線、號誌之指示、警告、禁制規定、樣式、標示方式、
    設置基準及設置地點等事項，授權交通部會同內政部以法規
    命令予以訂定。而交通部目前發布有「道路交通標誌標線號
    誌設置規則」，對於各種標誌、標線、號誌之設置條件、地
    點、方式等詳為規定，俾使交通主管機關據以執行。交通主
    管機關再依上開規則於各地點設置交通標誌、標線、號誌，
    由是乃形成「法律、法規命令、行政處分」層次分明之交通
    法規體系，足證禁制標線之性質非屬法規命令，而是行政處
    分。其既屬一般處分，依行政程序法第100條第2 項、第110
    條第2 項規定，一般處分之送達得以公告為之，除公告另訂
    不同日期者外，自公告日起發生效力。就禁制標線而言，主
    管機關之「劃設行為」，即屬一種「公告」措施，故具規制
    作用之禁制標誌於對外劃設完成時，即發生效力。人民對禁
    制標線之行政處分如有不服，得循序提起訴願及撤銷訴訟尋
    求救濟（最高行政法院98年度裁字第622 號判決參照）。其
    行政處分未經撤銷、廢止，或未因其他事由而失效者，效力
    繼續存在，此觀諸行政程序法第110條第3項規定亦明。
  (二)本件抗告意旨無非係認違規地點之紅線劃設不當，伊係將車
    輛停放於私人土地或校地，請求審查劃設紅線之合法性云云
    為其主要論據。惟應於何處所劃設紅實線禁止臨時停車，參
    照上開規定及說明可知，道路交通主管機關非無考量當地交
    通狀況、維持交通秩序、保障道路使用人往來便利與安全等
    目的而為裁量之權限。用路人在道路交通標誌、標線、號誌
    尚未變更前，有遵守之義務。至於劃設禁止停車標線之行政
    措施，是否得宜，有無應加以廢止或變更情事，人民本得尋
    正當管道向相關主管機關反映或陳情，或依循行政程序尋求
    救濟，不得僅憑一己之見，自行認定禁止停車標線之劃設失
    當而不予理會，否則法律之安定性及道路交通之秩序勢將無
    以維持。原審認定抗告人確有於前述時、地將前揭自小貨車
    停放於劃有紅色實線禁止臨時停車處所之違規行為，已依憑
    卷內證據逐一敘明，核無任何憑空推論之情事，所為論斷，
    亦與經驗法則、論理法則，均屬無違。抗告人自認並未違規
    所持之辯解，衡以上開規定及說明，難認可採。
五、綜上，本件抗告人在禁止臨時停車處所停車之違規行為，事
    證至臻明確，應依法裁罰。原審同此結論，維持原處分機關
    依道路交通管理處罰條例第56條第1項第1款規定所為裁處，
    駁回抗告人之異議，核其認事用法，俱無違誤或不當。抗告
    意旨徒憑己見，仍執陳詞恣意指摘原裁定不當，為無理由，
    應予駁回。
據上論結，應依道路交通案件處理辦法第26條，刑事訴訟法第41
2條，裁定如主文。
中    華    民    國    99    年     7    月    26    日
                  刑事第十二庭審判長法  官  蔡永昌
                                    法  官  蔡國在
                                    法  官  蔡新毅
以上正本證明與原本無異。
不得抗告。
                                    書記官  賴立旻
中    華    民    國    99    年    7     月    28    日

司法院資訊處製作；財團法人民間司法改革基金會備份。
